【裁判字號】    95,簡上,154
【裁判日期】    950920
【裁判案由】    贓物
【裁判全文】
臺灣臺北地方法院刑事判決             95年度簡上字第154號
上  訴  人
即  被  告  甲○○
上列上訴人即被告因贓物案件，不服本院95年度簡字第1443號，
中華民國95年5月30日第一審判決（檢察官聲請簡易判決處刑書
案號：95年度偵字第3259號），提起上訴，本院第二審合議庭判
決如下：
    主    文
原判決撤銷。
甲○○犯收受贓物罪，處有期徒刑肆月，如易科罰金以銀元佰
元即新臺幣玖佰元折算壹日。未扣案之鑰匙壹支沒收。
    犯罪事實
一、甲○○明知停放在臺北市萬華區環南市場停車格內之車牌號
    碼五Ｄ—六四五九號自用小客車（引擎號碼為Ｂ一四ＸＬＡ
    ○三三三二號），係其子乙○○（所犯竊盜罪，另經本院判
    處有期徒刑一年確定）於九十四年十月十一日，至臺北市○
    ○區○○街底堤外公有停車場第四十五號停車格，以自備鑰
    匙所竊得之贓物（為張念慈所有，八十六年間購車價款約新
    臺幣五十餘萬元），竟仍為圖載貨代步，於九十四年十月十
    五日，經乙○○告知停放位置後，持自備鑰匙一支（未扣案
    ）駕駛該部贓車用以載運油漆用工具，而收受該部贓車。嗣
    經張念慈察覺該車失竊並報警，為警於同年月二十一日下午
    五時許，在臺北市萬華區環南市場停車格內尋得該車，並通
    知鑑識人員自該車左前車窗玻璃外側及左前車窗玻璃內側、
    車內後視鏡，分別採獲可疑指紋送驗，經比對與乙○○及甲
    ○○之內政部警政署刑事警察局檔存指紋相符而查獲。
二、案經臺北市政府警察局萬華分局報告臺灣臺北地方法院檢察
    署檢察官聲請簡易判決處刑。
    理    由
壹、證據能力之判斷：
    按被告以外之人於審判外之言詞或書面陳述，除法律有規定
    者外，不得作為證據，刑事訴訟法第一百五十九條第一項定
    有明文，此即學理上所稱之「傳聞證據排除法則」，而依上
    開法律規定，傳聞證據原則上固無證據能力，但如法律別有
    規定者，即例外認有證據能力。又被告以外之人於審判外之
    陳述，雖不符合同法第一百五十九條之一至第一百五十九條
    之四之規定，但經當事人於審判程序同意作為證據，法院審
    酌該言詞陳述或書面陳述作成時之情況，認為適當者，亦得
    為證據，當事人、代理人或辯護人於法院調查證據時，知有
    第一百五十九條第一項不得為證據之情形，而未於言詞辯論
    終結前聲明異議者，視為有前項之同意，此觀諸同法第一百
    五十九條之五規定甚明。查本判決下列所引用之證人張念慈
    、乙○○於警詢之陳述屬於審判外之陳述，為傳聞證據，然
    上訴人即被告就證人張念慈之證詞於本院準備程序時僅表示
    不認識而無意見，且迄至言詞辯論終結前亦未再聲明異議，
    本院審酌上開證據資料製作時之情況，尚無違法不當之瑕疵
    ，亦認為以之作為證據應屬適當，爰逕依刑事訴訟法第一百
    五十九條之五規定，認上揭證據資料例外有證據能力，另證
    人乙○○於本院九十五年八月三十日審理時，已基於證人地
    位、經合法具結、並在賦予上訴人對質詰問機會之情形下為
    證述，則其前開陳述，即因其在本件公判庭至本院作證，而
    取得證據能力，合先敘明。
貳、認定犯罪事實之證據：
    訊據上訴人即被告甲○○雖坦承曾欲向其子乙○○借用上開
    車牌號碼五Ｄ—六四五九號自用小客車載送油漆工具，然矢
    口否認有何收受贓物之犯行，辯稱：當初是看到其子乙○○
    開著上開自用小客車，因欲向乙○○索取香菸，而將手扶搭
    在車窗上，所以車窗上才採到伊的指紋，後來乙○○把車開
    出去也沒有借伊，伊並未駕該車載送油漆工具，也不知道乙
    ○○開的車是贓車云云。經查：
  (一)車牌號碼五Ｄ—六四五九號自用小客車，係車主即證人張念
    慈所有失竊之車輛，此據其於警詢中證稱：九十四年十月十
    日晚上九時三十分，將上開車輛停放於臺北市○○區○○街
    底之堤外公有停車場第四十五號車位，隔日即發現失竊等語
    在卷（九十五年度偵字第三二五九號卷第十七頁）。而上開
    車輛為上訴人之子乙○○持自備鑰匙竊取一情，為上訴人所
    不爭執，且經本院以九十五年度易字第二五六號判決判處乙
    ○○竊盜罪有期徒刑一年確定，有該刑事判決附卷足憑，此
    外並有失竊案現場勘查平面圖、臺北市政府警察局萬華分局
    車輛協尋受理報案單、車輛竊盜、車牌失竊資料個別查詢報
    表—查詢車輛認可資料等在卷可稽（同上偵查卷第十八頁至
    第二十頁）。可證，上開車輛確屬贓物無訛。
  (二)上開車輛左前車窗玻璃外側採集之指紋，與上訴人指紋卡之
    右中指指紋相符，此有內政部警政署刑事警察局九十四年十
    一月二十三日刑紋字第○九四○一七五一○五號鑑驗書附卷
    足證（同上偵查卷第二二頁）。上訴人於本院審理時雖矢口
    否認收受贓物，然於偵查中就檢察官詢問為何車上留有伊指
    紋時，先是供稱：因為去車上拿香菸，同時看到車窗夾有停
    車單而拿給乙○○，沒有使用該車，也不知道該車是贓物云
    云，後又改稱：該車是乙○○於萬華堤防外偷來的，在九十
    四年十月十五日左右因載送油漆工具有使用過一次等語（見
    同上偵查卷第一一○頁），以足見其臨訟供詞反覆之瑕疵。
    而上訴人所辯拿取香菸或停車單云云一節，與其子即證人乙
    ○○於本院結證稱：用朋友許東文給的鑰匙偷到這部車後自
    己開，我的香菸不會放在這部車裡，這部車裡也沒有放香煙
    ，也不記得被告有拿停車格的繳費單給我過，上訴人知道我
    有開這部車，他問我車子停在何處，我就告訴他停在哪裡，
    並沒有告訴其他人，後來我去該處看，車子不見了，所以我
    在警察局時做筆錄時認為是上訴人使用他自己的自備鑰匙使
    用該車，第二天我回到原處看，發現車子又停回來了等語（
    見本院二審卷第三三至三四頁），迥然有異。顯然，乙○○
    將上開車輛竊取後停放於臺北市萬華區環南市場停車格內，
    確係唯一知悉該車停放位置之上訴人以自備鑰匙使用該車後
    ，再停放於原處。查證人乙○○為上訴人之子，且與上訴人
    感情不錯，此徵之上訴人及證人乙○○之供述甚明（見本院
    二審卷第三三頁反面），衡情自無構陷上訴人之理。上訴人
    辯稱：去車上拿香菸，同時看到車窗夾有停車單而拿給乙○
    ○云云，皆與證人乙○○所述情節不同。證人乙○○事後雖
    稱不知道上訴人是否有使用過上開贓車，然依證人乙○○於
    本院之結證情節，核與上訴人於偵查中上開所供使用該贓車
    載送油漆工具之情節相符，員警復在上開車輛左前車窗玻璃
    外側採集得到上訴人之指紋，顯係上訴人收受贓物駕車使用
    時所留下。應認上訴人於偵查中所為收受贓物犯行之任意性
    自白，核與事實相符。上訴人事後翻異前詞，否認犯行，實
    無足採，本案事證明確，上訴人犯行堪以認定。
、論罪科刑之理由：原審據以論罪科刑，固非無見，然：
一、上訴人前雖曾因贓物案件，經本院以九十三年度易字第九二
    三號刑事判決判處有期徒刑四月確定，惟上訴人遲至本案行
    為後之九十五年四月二十四日始執行完畢出監，有本院卷附
    臺灣高等法院被告前案紀錄表可參，是本件行為時間早於前
    開有期徒刑之執行，尚非構成累犯，原審竟認被告係累犯、
    並加重其刑，實有誤會，且上訴人利用未扣案之自備鑰匙一
    支駕駛上開贓車，原審漏未宣告沒收，亦有未洽。又原判決
    誤引刑法第三百四十九條第二項，亦應予更正。
二、查上訴人行為後，刑法於九十四年二月二日公布，於九十五
    年七月一日施行。按行為後法律有變更者，適用行為時之法
    律，但行為後之法律有利於行為人者，適用最有利於行為人
    之法律，現行刑法第二條第一項訂有明文。此條規定乃與刑
    法第一條罪刑法定主義契合，而貫徹法律禁止溯及既往原則
    ，係規範行為後法律變更所生新舊法律比較適用之準據法，
    是刑法第二條本身雖經修正，但刑法第二條既屬適用法律之
    準據法，本身尚無比較新舊法之問題，應一律適用裁判時之
    現行刑法第二條規定以決定適用之刑罰法律，先予辨明。又
    以本次刑法修正之比較新舊法，應就罪刑有關之共犯、未遂
    犯、想像競合犯、牽連犯、連續犯、結合犯，以及累犯加重
    、自首減輕暨其他法定加減原因（如身分加減）與加減例等
    一切情形，綜其全部罪刑之結果而為比較，最高法院九十五
    年五月二十三日著有九十五年度第八次刑庭會議決議可資參
    照。經查：
  (一)刑法第三百四十九條第一項收受贓物罪，法定刑得科或併科
    銀元五百元以下罰金，據修正後刑法施行法增訂第一條之一
    ：「中華民國九十四年一月七日刑法修正施行後，刑法分則
    編所定罰金之貨幣單位為新臺幣。九十四年一月七日刑法修
    正時，刑法分則編未修正之條文定有罰金者，自九十四年一
    月七日刑法修正施行後，就其所定數額提高為三十倍。但七
    十二年六月二十六日至九十四年一月七日新增或修正之條文
    ，就其所定數額提高為三倍」及刑法第三十三條第五款修正
    為：「主刑之種類如下：五、罰金：新臺幣一千元以上，以
    百元計算之」等規定，是依修正後之法律，刑法第三百四十
    九條第一項收受贓物罪所得科處之罰金刑最高為新臺幣一萬
    五千元、最低為新臺幣一千元；然依被告行為時之刑罰法律
    ，即罰金罰鍰提高標準條例第一條前段規定之提高倍數十倍
    及刑法第三十三條第五款規定之罰金最低額一元計算，該罪
    之罰金刑最高為銀元五千元，最低額為銀元一元，依現行法
    規所定貨幣單位折算新台幣條例第二條換算為新臺幣，最高
    額雖與新法同為新臺幣一萬五千元，然最低額僅為新臺幣三
    元。因此，比較上述修正前、後之刑罰法律，自以被告行為
    時關於科處罰金刑之法律較有利於被告。
  (二)有關易科罰金之部分，被告行為時之刑法第四十一條第一項
    前段規定，「犯最重本刑為五年以下有期徒刑以下之刑之罪
    ，而受六個月以下有期徒刑或拘役之宣告，因身體、教育、
    職業、家庭之關係或其他正當事由，執行顯有困難者，得以
    （銀元）一元以上三元以下折算一日，易科罰金。」及依修
    正前罰金罰鍰提高標準條例第二條（現已刪除）規定，就其
    原定數額提高為一百倍折算一日，則本件被告行為時之易科
    罰金折算標準，應以銀元一百元、二百元、三百元折算一日
    ，經依現行法規所定貨幣單位折算新台幣條例第二條折算為
    新臺幣後，應以新臺幣三百元、六百元、九百元折算為一日
    。惟被告行為後新法第四十一條第一項前段修正為：「犯最
    重本刑為五年以下有期徒刑以下之刑之罪，而受六個月以下
    有期徒刑或拘役之宣告者，得以新臺幣一千元、二千元或三
    千元折算一日，易科罰金。」經比較新舊法結果，本案仍應
    適用較有利於被告之行為時法律即修正前刑法第四十一條第
    一項前段規定較為有利。綜合上述之比較，揆諸前揭最高法
    院決議及修正後刑法第二條第一項前段、後段規定之「從舊
    、從輕」原則，自應適用被告行為時之法律應適用被告行為
    時之舊法。而從刑附屬於主刑，除法律有特別規定者外，依
    主刑所適用之法律即舊法。
三、上訴人以前詞置辯指摘原判決不當，請求撤銷更為判決，雖
    無理由，惟原判決既有可議，即屬無可維持，應由本院予以
    撤銷改判。
四、核上訴人所為，係犯修正前刑法第三百四十九條第一項收受
    贓物罪。爰審酌上訴人素行欠佳，且為一時之便，收受其子
    竊得交通工具之動機、目的、手段，上訴人之智識程度，其
    於本院審理時又否認犯行，不知悔悟等一切情狀，量處如主
    文第二項所示之刑，並依修正前刑法第四十一條第一項前段
    諭知易科罰金之折算標準。至於上訴人使用之自備鑰匙一把
    ，係上訴人所有供犯罪所用之物，雖未扣案，然不能證明業
    已滅失，應依修正前刑法第三十八條第一項第二款之規定宣
    告沒收之。
據上論斷，應依刑事訴訟法第四百五十五條之一第一項、第三項
、第三百六十四條、第三百六十九條第一項前段、第二百九十九
條第一項前段，刑法第二條一項前段、修正前刑法第三百四十九
條第一項、第四十一條第一項前段、第三十八條第一項第二款，
修正前罰金罰鍰提高標準條例第一條前段、第二條，現行法規所
定貨幣單位折算新台幣條例第二條，判決如主文。
本案經檢察官林禎瑩到庭執行職務。
中    華    民    國    95    年    9     月    20    日
                  刑事第十庭審判長法  官  吳秋宏
                                  法  官  林柏泓
                                  法  官  紀文惠
以上正本證明與原本無異。
本件不得上訴。
                                  書記官  劉新怡
中    華    民    國    95    年    9     月    20    日


司法院資訊處製作；財團法人民間司法改革基金會備份。
